臺灣苗栗地方法院刑事判決　　　　　　　99年度交訴字第32號
公　訴　人　臺灣苗栗地方法院檢察署檢察官
被　　　告　侯政言
上列被告因業務過失致死案件，經檢察官提起公訴（99年度偵字
第5289號），因被告於本院準備程序中先就被訴事實為有罪陳述
，經本院合議庭裁定適用簡式審判程序，茲判決如下：
    主  文
侯政言從事業務之人，因業務上之過失致人於死，處有期徒刑柒
月。
    犯罪事實
一、侯政言受僱於建德實業有限公司（下稱建德公司），以駕駛
    大貨車載運貨物維生，為從事業務之人。於民國99年6 月3
    日，駕駛車牌號碼R7 -657 號營業大貨車（下稱侯車），搭
    載同事即隨車助手侯海杉，自嘉義縣出發，沿國道1 號高速
    公路行駛，欲北上前往台北縣三重市送貨，於同日13時10分
    許，行經上開高速公路北向150 公里300 公尺苗栗縣三義鄉
    ○○○○路段處，本應注意行車前車輛檢修，維持正常狀態
    ，以避免車輛故障發生危險，且應注意汽車在高速公路佔用
    減速車道及路肩停車時，待援期間除顯示危險警告燈外，並
    在故障車輛後方50公尺至1 百公尺處設置車輛故障標誌警示
    之，或派人在車後指揮，同時應即通知該管公路管理機關或
    警察機關協助處理，而依當時天候雨、日間自然光線、柏油
    路面濕潤、無缺陷、無障礙物等情形，侯政言理應更加小心
    注意，竟疏未注意及此，因渦輪增壓器損壞，車輛冒出濃煙
    ，且因路肩狹窄，而將故障車輛停放在外側路肩及外側車道
    中間，佔用部分外側車道，上開故障車輛冒出之濃煙伴隨濃
    霧，遮蔽後方視線，侯政言未即放置警告標誌或派人在車後
    指揮，並通知相關機關請求協助，而嚴重影響行車安全，隨
    即遭後方由張家堂所駕駛之車牌號碼3981 -LL號小貨車（下
    稱張車）右側車身碰撞後（以下稱第1 次碰撞），往前停止
    在前方外側路肩上，侯政言即下車察看，侯海杉見狀，亦下
    車站在侯車右前方，未幾，侯車又遭後方由鍾明東所駕駛之
    車牌號碼536-KR號半聯結車（下稱鍾車，子車車號80-HC 號
    ）之右前車頭追撞侯車右後方，將侯車往前推擠再度碰撞張
    車（以下稱第2 次碰撞），該第2 次碰撞同時致侯車向前撞
    擊站在侯車右前方之侯海杉，使其因此受有胸部及下肢骨折
    、骨盆骨折併休克之傷害，經送醫急救後，於同日23時20分
    許，因傷重不治死亡，侯政言於肇事後，留在現場，於有偵
    查犯罪職權之機關或個人發覺其犯罪前，自動向前往現場處
    理本件車禍之員警坦承肇事而自首，且主動接受裁判。
二、案經侯海杉之父侯茂勳提出告訴及臺灣苗栗地方法院檢察署
    檢察官自動簽分偵查起訴。
    理  由
壹、程序方面：
    本件被告侯政言所犯業務過失致死罪，係死刑、無期徒刑、
    最輕本刑為3 年以上有期徒刑以外之罪，亦非高等法院管轄
    之第一審案件，於本院準備程序進行中，被告先就被訴事實
    為有罪之陳述，經告知被告簡式審判程序之旨，並聽取檢察
    官、被告之意見後，本院合議庭裁定由受命法官進行簡式審
    判程序，是本件之證據調查，依刑事訴訟法第273 條之2 規
    定，不受同法第159 條第1 項、第161 條之2 、第161 條之
    3 、第163 條之1 及第164 條至第170 條規定之限制，合先
    敘明。
貳、實體方面：
一、上開犯罪事實，業據被告於警詢、偵查中及本院審理時坦承
    不諱（見臺灣嘉義地方法院檢察署99年度相字第351 號相驗
    卷【下稱嘉義相驗卷】第6 、7 、43頁，本院卷第38頁、43
    頁背面、第45頁），且經證人即告訴人侯茂勳於警詢中指訴
    甚詳及證人王文良、張家堂、鐘明東於警詢、偵查中證述明
    確（見警卷第1 頁、嘉義相驗卷第10 -12、14、17-19 、21
    、22、43頁背面、44頁），並有道路交通事故現場圖（見嘉
    義相驗卷第26頁）、道路交通事故調查報告表(一)、(二)（見嘉
    義相驗卷第27、28頁）及長源汽車股份有限公司估價單（見
    警卷）各1 份、現場照片49張（見警卷32張、嘉義相驗卷17
    張即第32-40 頁）在卷可參。又被害人侯海杉因本件交通事
    故，經於99年6 月3 日送往光田醫療財團法人光田綜合醫院
    大甲院區急救，仍因受有胸部及下肢骨折、骨盆骨折併休克
    等傷害，而於同日晚上23時20分許，傷重不治死亡之事實，
    亦經臺灣嘉義地方法院檢察署檢察官督同檢驗員相驗屬實，
    製有勘驗筆錄、相驗屍體證明書及檢驗報告書各1 份附卷可
    稽（見嘉義相驗卷第42-57 頁），並有光田醫療財團法人光
    田綜合醫院診斷證明書1 紙在卷足憑（見嘉義相驗卷第31頁
    ），是此部分之事實，堪予認定。
二、按汽車在行駛途中，因機件故障或其他緊急情況無法繼續行
    駛時，應滑離車道，在路肩上停車待援。滑離車道時，應先
    顯示方向燈逐漸減速駛進路肩，車身或所載貨物突出部分，
    須全部離開車道。待援期間除顯示危險警告燈外，並在故障
    車輛後方50公尺至1 百公尺處設置車輛故障標誌警示之。前
    項情形汽車無法滑離車道時，除顯示危險警告燈外，應在故
    障車輛後方1 百公尺以上處設置車輛故障標誌，同時應即通
    知該管公路管理機關或警察機關協助處理，高速公路及快速
    公路交通管制規則第15條第1 項、第2 項定有明文。被告係
    合法考領有駕駛執照之人，除為被告所自承（見嘉義相驗卷
    第9 頁），亦有卷附道路交通事故調查報告表(二)之記載在卷
    可稽，是其對於應遵守上開規定自應知之甚稔，且依當時情
    況被告並無不能注意情事，詎仍疏未注意上開規定，因渦輪
    增壓器損壞冒出濃煙，且因路肩狹窄，而將故障車輛停放在
    外側路肩及外側車道中間，佔用部分外側車道，又未放置警
    告燈或車輛故障標誌，派人指揮，並通知相關機關協助處理
    ，因該故障車輛冒出濃煙伴隨濃霧，遮蔽後方視線，使後方
    由證人張家堂、鍾明東所駕駛之車輛因此先後撞及被告停放
    在該處之車輛，致釀本件車禍，並致被害人侯海杉遭受撞擊
    而不治死亡，足徵被告之駕車行為確有過失無疑。
三、本件經送請臺灣省竹苗區車輛行車事故鑑定委員會鑑定結果
    ，認：「一、第一段：1.侯政言駕駛自大貨車，佔用減速車
    道及路肩停車，未於後方設置警告標誌且車輛冒起大量之濃
    煙，未派人在車後指揮，嚴重影響行車安全，為肇事原因。
    2.張家堂駕駛自小貨車，被大量濃煙遮蔽道路及視線造成撞
    擊，無肇事因素。二、第二段：1.侯政言駕駛自大貨車，佔
    用減速車道及路肩停車，未於後方設置警告標誌且車輛冒起
    大量之濃煙，未派人在車後指揮，嚴重影響行車安全，為肇
    事原因。2.鍾明東駕駛營業聯結車，被大量濃煙遮蔽道路及
    視線造成撞擊，無肇事因素。3.張家堂駕駛自小貨車，肇事
    後停車被撞，無肇事因素。4.自大貨車乘員侯海杉在路肩被
    撞，無肇事因素。」等情，有該委員會99年8 月30日竹苗鑑
    990474第0995302688號函附鑑定意見書附卷可參（見臺灣苗
    栗地方法院檢察署99年度相字第258 號卷第18-2 4頁），與
    本院前揭認定被告駕車有過失乙節核屬相當。故被告之過失
    行為與被害人侯海杉死亡結果間，顯然具有相當因果關係。
    綜上所述，本案事證已臻明確，被告犯行，洵堪認定，應依
    法論科。
四、按刑法上所謂業務，係指個人基於其社會地位繼續反覆所執
    行之事務而言。本件被告係司機，以駕駛大貨車載貨為業，
    業據其於本院審理時供明在卷（見本院卷第45頁），為從事
    業務之人。其於駕駛上開大貨車載貨過程致被害人死亡，核
    其所為，係犯刑法第276 條第2 項之業務過失致人於死罪。
    按犯人在犯罪未發覺之前，向該管公務員告知其犯罪，而不
    逃避接受裁判，即與刑法第62條規定自首之條件相符，不言
    明「自首」並「願受裁判」為必要（最高法院63年度台上字
    第1101號判例意旨參照）；末按所謂未發覺之罪，係以凡不
    知犯罪之事實或雖知有犯罪事實，而不知犯罪之人為何人皆
    屬之（最高法院70年度台上字第1329號判決意旨參照）。本
    件被告於肇事後，在有偵查犯罪職權之機關或個人發覺其犯
    罪前，在現場等候警方前來處理，並當場承認為肇事人，且
    主動接受審判一節，業據被告供明在卷（嘉義相驗卷第9 頁
    ），並有國道公路警察局第三警察隊道路交通事故肇事人自
    首情形紀錄表1 份在卷可憑（見嘉義相驗卷第23頁），足認
    被告確係在警員未發現有確切之根據得為合理之懷疑前，即
    主動供述其上開時、地車禍肇事之行為，符合自首之要件，
    爰依法減輕其刑。
五、爰審酌被告品行尚無不良，有臺灣高等法院被告前案紀錄表
    1 份在卷可稽，惟從事駕駛業務之人，本具有較高之注意義
    務，被告在發現車輛有異狀之後，因上開過失致被害人侯海
    杉因車禍事故死亡，使被害人因此喪生，其家屬失去至親，
    承受難以回復之痛苦傷害，其於本件車禍之過失程度，生活
    狀況，智識程度，犯後坦承犯行之態度，暨本案被告之僱用
    人建德公司已先行賠償2,030,326 元金額及證人鍾明東及所
    屬永聖貨運股份有限公司亦賠償100 萬元予被害人家屬侯茂
    勳，且另支付強制責任險之保險金160 萬元，以上均據被害
    人家屬侯茂勳自陳在卷（見本院卷第15頁），有和解書、嘉
    義縣六腳鄉調解委員會調解筆錄、撤回告訴狀、臺灣苗栗地
    方法院檢察署辦案公務電話紀錄表各1 份附卷足憑（見苗栗
    相驗卷第13、15、17頁，本院卷第12頁），雖被告表示前已
    於99年6 月20日與所屬建德公司共同與被害人家屬侯茂勳簽
    署和解書，惟被害人家屬侯茂勳於同年9 月20日偵訊中已表
    示，與被告及其公司部分，俟鑑定結果再行調解，但是在六
    腳鄉公所調委會，對方就沒出面等語（見苗栗相驗卷第28頁
    ）；再細繹卷附和解書（見本院卷第12頁），建德公司固已
    賠償被害人家屬侯茂勳，惟該金額僅係由公司所投保之保險
    金支付，則被害人家屬雖已自其他相關人獲得賠償，但被告
    與被害人家屬迄未就其餘金額達成和解共識，取得被害人家
    屬原諒等一切情狀（見本院卷第24頁背面、第36頁正面），
    量處如主文所示之刑。
據上論斷，應依刑事訴訟法第273 條之1 第1 項、第299 條第1
項前段，刑法第276 條第2 項、第62條前段，刑法施行法第1條
之1 第1 項、第2 項前段，判決如主文。
本案經檢察官黃明正到庭執行職務。
中    華    民    國   100    年    3     月    10    日
                  刑事第一庭  法  官  林 卉 聆
以上正本證明與原本無異。
如不服本判決應於收受判決後10日內向本院提出上訴書狀，並應
應敘述具體理由。其未敘述上訴理由者，應於上訴期間屆滿後20
日內向本院補提理由書(均須按他造當事人之人數附繕本)「切勿
逕送上級法院」。
                              書記官  楊 慧 萍
中    華    民    國   100    年    3     月    10    日
附錄論罪科刑法條全文：
中華民國刑法第276條
因過失致人於死者，處 2 年以下有期徒刑、拘役或 2 千元以下
罰金。
從事業務之人，因業務上之過失犯前項之罪者，處 5 年以下有
期徒刑或拘役，得併科 3 千元以下罰金。